【裁判字號】    94,訴,1748
【裁判日期】    950127
【裁判案由】    毒品危害防制條例
【裁判全文】
臺灣彰化地方法院刑事判決              94年度訴字第1748號
公  訴  人  臺灣彰化地方法院檢察署檢察官
被      告  甲○○
上列被告因違反毒品危害防制條例案件，經檢察官提起公訴（94
年度毒偵字第4556號）及移送併案審理（94年度毒偵字第5043號
、第5650號、95年度毒偵字第135 號），本院合議庭裁定由受命
法官獨任進行簡式審判程序，茲判決如下：
    主  文
甲○○連續施用第一級毒品，累犯，處有期徒刑壹年肆月，扣案
之第一級毒品海洛因壹包（淨重零點壹玖公克、空包裝重零點貳
伍公克）、殘留第一級毒品海洛因殘渣袋貳包（合計包裝重零點
肆伍公克）均沒收銷燬之，注射針筒壹支、吸管壹支、塑膠袋壹
個均沒收；又連續施用第二級毒品，累犯，處有期徒刑壹拾月。
應執行有期徒刑貳年，扣案之第一級毒品海洛因壹包（淨重零點
壹玖公克、空包裝重零點貳伍公克）、殘留第一級毒品海洛因殘
渣袋貳包（合計包裝重零點肆伍公克）均沒收銷燬之，注射針筒
壹支、吸管壹支、塑膠袋壹個均沒收。
    犯罪事實
一、甲○○曾於民國89年間因施用第1 、2 級毒品案件，經本院
    以89年度訴字第1003號刑事判決分別判處有期徒刑1 年、6
    月，應執行有期徒刑1 年4 月確定；復於90年間因施用第1
    、2 級毒品案件，經本院以90年度訴字第1367號刑事判決分
    別判處有期徒刑1 年2 月、7 月，應執行有期徒刑1 年7 月
    確定，經接續執行並於93年12月31日縮短刑期假釋出監並付
    保護管束，於94年3 月5 日保護管束期滿視為執行完畢。其
    前於89年間因施用毒品案件，經本院以89年度毒聲字第5589
    號裁定令入戒治處所施以強制戒治，並以90年度毒聲字第16
    47號裁定停止戒治付保護管束，復以90年度毒聲字第3553號
    裁定撤銷停止戒治令入戒治處所施以強制戒治，於91年7 月
    1 日強制戒治期滿執行完畢。詎其不知悔改，明知海洛因及
    甲基安非他命業經公告為毒品危害防制條例第2 條第2 項所
    列管之第1 、2 級毒品，不得非法持有、施用，復分別基於
    施用第1 級毒品海洛因、第2 級毒品甲基安非他命之概括犯
    意，於前揭強制戒治執行完畢釋放後5 年內，自94年3 月間
    某日起迄94年12月28日上午7 時許止，在其位於彰化縣和美
    鎮○○路○段600之20號4樓居處內，將海洛因摻水以注射針
    筒注射入體內或摻入香菸內點燃吸食之方式，平均約2 、3
    日施用1 次，連續施用第1 級毒品海洛因多次；另自94年3
    月間某日起迄94年10月28日凌晨1 時許止，在其上址住處內
    ，以將甲基安非他命以鋁箔紙隔熱燒烤吸食煙霧之方式，平
    均約5 、6 日施用1 次，連續施用第2 級毒品甲基安非他命
    多次。嗣經警方(一)於94年8 月4 日通知其至警局中採尿；(二)
    於94年9 月24日上午9 時24分，在彰化縣彰化市○○路與永
    興街口處為警查獲，並扣得殘留第1 級毒品海洛因殘渣袋2
    包（合計包裝重0.45公克）及其所有施用海洛因時所用之注
    射針筒1 支；(三)於94年10月28日中午12時許，持本院核發之
    搜索票，至彰化縣彰化市○○街44巷1 號處搜索而查獲，並
    扣得其所有之海洛因1 包（淨重0.19公克、空包裝重0.25公
    克）；(四)於94年12月29日上午7 時5 分，持本院核發之搜索
    票，至其位於彰化縣和美鎮○○路○ 段600 之20號4 樓居處
    搜索而查獲，並扣得其所有施用海洛因時所用吸管1 支、塑
    膠袋1 個。且分別於94年8 月4 日下午7 時37分、同年9 月
    24 日 下午2 時35分、同年10月28日下午2 時25分、同年12
    月29日上午10時許，採尿送驗後，始知上情。
二、案經彰化縣警察局彰化分局、和美分局分別報請臺灣彰化地
    方法院檢察署檢察官偵查起訴及移送併案審理。
    理  由
一、本案被告甲○○所犯係死刑、無期徒刑、最輕本刑為3 年以
    上有期徒刑以外之罪，其於準備程序就前揭被訴事實為有罪
    之陳述，經受命法官告知簡式審判程序之旨，並聽取其與公
    訴人之意見後，本院認無不得或不宜改依簡式審判程序進行
    之處，爰依刑事訴訟法第273 條之1 第1 項、第284 條之1
    ，裁定本案由受命法官獨任進行簡式審判程序，合先敘明。
二、訊據被告對其於上揭時、地，分別連續施用第1 級毒品海洛
    因及第2 級毒品甲基安非他命之事實，於本院審理時（參見
    本院95年1 月26日審判筆錄）均坦承不諱，並有查獲現場及
    扣案物品照片共計7 張（參見彰化縣警察局和美分局94年12
    月29日和警分偵字第0940005159號卷宗第18、19頁；臺灣彰
    化地方法院檢察署94年度毒偵字第5043號偵查卷宗第28、29
    頁；94年度毒偵字第5650號偵查卷宗第28、29頁）附卷可參
    ，復有扣案粉末1 包（淨重0.19公克、空包裝重0.25公克）
    、殘留粉末殘渣袋2 包（合計包裝重0.45公克），經送驗後
    ，均係呈第1 級毒品海洛因陽性反應，此有法務部調查局94
    年12月29日調科壹字第140012347 號、調科壹字第14001242
    9 號鑑定通知書各1 紙（參見本院卷宗）附卷可參；另扣案
    之注射針筒1 支、吸管1 支、塑膠袋1 個等物，均係被告所
    有供施用第1 級毒品海洛因所用之物，業經被告於本院審理
    中供明在卷，可資佐證。另查：
  (一)被告係分別於94年8 月4 日下午7 時37分、同年9 月24日下
    午2 時35分、同年10月28日下午2 時25分、同年12月29日上
    午10時許，經臺灣彰化地方法院檢察署委託警方採集被告尿
    液送驗結果，分別呈嗎啡及甲基安非他命陽性反應、嗎啡陽
    性反應，此有彰化縣政府衛生局94年10月3 日煙檢字第9442
    79號煙毒、94年11月7 日煙檢字第944812號煙毒、95年1 月
    9 日煙檢字第950064號煙毒尿液檢驗成績書、詮昕臺灣檢驗
    科技股份有限公司94年8 月10日報告編號00000000號濫用藥
    物尿液檢驗報告、列管毒品人口尿液檢體採集送驗紀錄表各
    1 紙及尿液代號與真實姓名對照認證單3 紙（參見本院卷宗
    ；彰化縣警察局和美分局94年12月29日和警分偵字第094000
    5159號卷宗第12頁；臺灣彰化地方法院檢察署94年度毒偵字
    第4556號偵查卷宗第16、17頁；94年度毒偵字第5043號偵查
    卷宗第23頁；94年度毒偵字第5650號偵查卷宗第35頁）附卷
    可稽，足見被告確有施用第1 、2 級毒品海洛因、甲基安非
    他命之事實無訛。
  (二)按海洛因施用入人體後水解還原成嗎啡，再循嗎啡之代謝方
    式排出體外，業據行政院衛生署藥物食品檢驗局73藥檢壹字
    第030221號函說明綦詳，且依醫學臨床實驗及根據英國藥學
    會出版Isolationand Indentification of Drugs一書第293
    頁載明：海洛因經注射入人體後，在體內迅速水解成6Monoa
    cetyImorphine ，再緩緩繼續水解成嗎啡，然後再循嗎啡之
    代謝方式排出，同書第431 至432 頁並載有：嗎啡經注射入
    人體後，約50% 以上於8 小時內自尿中排出，至24小時排出
    約90% ，但48小時後仍有微量可檢出等語。又甲基安非他命
    經口服投與後，約70% 於24小時內可自尿液中排出，而其尿
    液內含甲基安非他命成分之檢出，與投與甲基安非他命的量
    、個人體質、檢驗儀器之精密度有關，通常採尿化驗是否呈
    陽性反應，應以投與後24小時內所採者為宜，此亦有行政院
    衛生署藥物食品檢驗局（80）藥檢醫字第4529號函可查。是
    參酌前揭報告及施用毒品之成癮性，被告自白於前揭時間分
    別有連續施用第1 級毒品海洛因、第2 級毒品甲基安非他命
    多次之犯行等語，核與事實相符，應堪採信。
  (三)另犯毒品危害防制條例第10條施用第1 級、第2 級毒品之罪
    者，檢察官應先聲請法院裁定將被告令送勒戒處所觀察、勒
    戒，經觀察、勒戒後，認有繼續施用毒品傾向者，應由檢察
    官聲請法院裁定將被告令入戒治處所施以強制戒治，且經強
    制戒治執行完畢釋放後，5 年內再犯第10條之罪，檢察官應
    依一般刑事訴訟程序予以起訴論罪科刑，此觀諸毒品危害防
    制條例第20條第1 項、第2 項、第23條第2 項前段規定自明
    。經查，被告前於89年間因施用毒品案件，經本院以89年度
    毒聲字第5589號裁定令入戒治處所施以強制戒治，並以90年
    度毒聲字第1647號裁定停止戒治付保護管束，復以90年度毒
    聲字第3553號裁定撤銷停止戒治令入戒治處所施以強制戒治
    ，於91年7 月1 日強制戒治期滿執行完畢等情之事實，此有
    臺灣高等法院被告全國前案紀錄表、臺灣彰化地方法院檢察
    署刑案資料查註紀錄表各1 紙附卷可參。被告前既曾因施用
    毒品案件，經強制戒治後，復因施用毒品，其於前開強制戒
    治執行完畢釋放後5 年內，再犯本案施用毒品罪，依毒品危
    害防制條例第23條第2 項之規定，屬應依法論罪科刑之行為
    ，依前開說明，本案被告上開所為，係於91年7 月1 日強制
    戒治執行完畢釋放後5 年內，再犯毒品危害防制條例第10
    條第1 、2 項施用第1 、2 級毒品罪，事證明確，被告上開
    犯行洵堪認定。
三、按海洛因、甲基安非他命為毒品危害防制條例第2 條第2 項
    第1 、2 款所明定之第1 、2 級毒品。核被告所為，係犯同
    條例第10條第1 項之施用第1 級毒品罪及同條例第10條第2
    項之施用第2 級毒品罪。被告持有第1 、2 級毒品進而施用
    ，持有之低度行為各為施用之高度行為所吸收，均不另論持
    有毒品之罪。其先後多次施用第1 級毒品海洛因、第2 級毒
    品甲基安非他命，時間緊接，犯罪構成要件相同，顯係基於
    概括犯意為之，依刑法第56條之規定，應各論以一罪，並均
    加重其刑。被告所犯上開二罪，罪名各別，行為互異，應分
    論併罰。另併案部分（即94年度毒偵字第5043號、第5650號
    、95年度毒偵字第135 號）及被告自94年3 月間某日起至94
    年4 月間止、94年8 月5 日起至同年10月28日凌晨1 時許止
    ，連續施用第2 級毒品甲基安非他命之部分雖未據起訴，然
    該部分與檢察官起訴部分（94年度毒偵字第4556號），具有
    連續犯之裁判上一罪關係，依刑事訴訟法第267 條之規定，
    應為起訴效力所及，本院自應併予審究，附此敘明。另查，
    被告曾於89年間因施用第1 、2 級毒品案件，經本院以89年
    度訴字第1003號刑事判決分別判處有期徒刑1 年、6 月，應
    執行有期徒刑1 年4 月確定；復於90年間因施用第1 、2 級
    毒品案件，經本院以90年度訴字第1367號刑事判決分別判處
    有期徒刑1 年2 月、7 月，應執行有期徒刑1 年7 月確定，
    經接續執行並於93年12月31日縮短刑期假釋出監並付保護管
    束，於94年3 月5 日保護管束期滿視為執行完畢等情，此有
    臺灣高等法院被告全國前案紀錄表、臺灣彰化地方法院檢察
    署刑案資料查註紀錄表各1 份存卷可考，其於5 年內再犯本
    案有期徒刑以上之罪，為累犯，應依刑法第47 條 之規定加
    重其刑，並均遞加之。爰審酌被告前因施用毒品案件，經強
    制戒治執行完畢釋放後，仍未能徹底戒絕毒品，復犯本案施
    用毒品罪，且施用毒品之次數頻繁，顯見其無戒毒悔改之意
    ，惟念其施用毒品乃自戕一己之身體健康，尚未對他人造成
    危害，且犯後已坦承犯行，態度良好等一切情狀，各量處如
    主文所示之刑，並定其應執行之刑。
四、又毒品危害防制條例第18條第1項前段之規定，乃刑法第38
    條第1 項第1 款之特別規定，此所稱查獲之毒品，係指有罪
    判決書於事實欄內，已經認定為被告有罪事實之毒品，即足
    當之，不以仍屬於被告所有者為限（最高法院92年度臺非字
    第297 號裁判要旨參照）。經查：
  (一)扣案之粉末1 包（淨重0.19公克、空包裝重0.25公克）、殘
    留粉末殘渣袋2 包（合計包裝重0.45公克），經送驗後，均
    呈海洛因陽性反應，已如前述，且該各包裝海洛因之塑膠袋
    、殘渣袋，業已無法與毒品析離，均屬違禁物，不問是否屬
    於犯人所有與否，依毒品危害防制條例第18條第1 項前段規
    定，均併予宣告沒收銷燬之。又鑑定耗損之毒品，既已滅失
    ，即無庸併予宣告沒收銷燬，附此敘明。
  (二)至扣案之注射針筒1 支、吸管1 支、塑膠袋1 個等物，則為
    被告所有供施用海洛因所用之物，已據被告於本院審理中陳
    述明確，爰均依刑法第38條第1 項第2 款規定予以沒收。
據上論斷，應依刑事訴訟法第273 條之1 第1 項、第299 條第1
項前段，毒品危害防制條例第10條第1 項、第2 項、第18條第1
項前段，刑法第11條、第56條、第47條、第51條第5 款、第9 款
，判決如主文。
本案經檢察官姚玎霖到庭執行職務。
中    華    民    國    95    年    1     月    27    日
                  刑事第一庭    法  官  唐中興
以上正本證明與原本無異。
如不服本判決，應於判決送達後10日內向本院提出上訴狀 (須附
繕本 )。
中    華    民    國    95    年    1     月    27    日
                                書記官  施惠卿
附錄本案判決論罪科刑法條：
毒品危害防制條例第10條
施用第1級毒品者，處6月以上5年以下有期徒刑。
施用第2級毒品者，處3年以下有期徒刑。


司法院資訊處製作；財團法人民間司法改革基金會備份。
